【裁判字號】    89,上訴,566
【裁判日期】    891012
【裁判案由】    偽造文書
【裁判全文】
臺灣高等法院臺南分院刑事判決            八十九年度上訴字第五六六號      Ｇ
      上  訴  人
      即  被  告  甲  ○  ○
      上  訴  人
      即  被  告  丙  ○  ○
      共      同
      選任辯護人  蔡  清  河
右上訴人因詐欺案件，不服臺灣臺南地方法院八十八年度易字第一三四一號中華民國
八十九年一月三十一日第一審判決（起訴案號：臺灣臺南地方法院檢察署八十七年度
偵字第一一九七五號、一一九七六號，併辦案號：同署八十九年度偵字第五七四六號
），提起上訴，本院判決如左：
      主      文
上訴駁回。
      事      實
一、丙○○、甲○○係同居男女關係，與陳正雄（通緝中，到案後另為判決）及綽號
    「小李」、「小黑」之成年人等五人，共同基於意圖為自己不法所有之概括犯意
    聯絡，連續自民國（下同）八十七年六月間起，以竊取在他人信箱內信用卡帳單
    資料等非法方式取得信用卡持有人資料後，再假冒持卡人名義向發卡所屬金融機
    構謊稱信用卡遺失或損毀，要求補發新卡、提高信用額度，並變更新卡郵寄地址
    ，再偽刻持卡人印章冒領，俟收到新卡後，再持卡肆意至各信用卡特約商店消費
    或刷卡借貸，偽簽各持卡人之署押於信用卡簽帳單上，使商家陷於錯誤而為財物
    之交付，詐取之財物則朋分花用，其中由丙○○與甲○○冒刷之部分，詳如附表
    所示。嗣經西港郵局投遞士發現丙○○連續於八十七年九月二十一日及三十日，
    以相同方式冒領乙○○、何慧敏二人所有掛號信件認為有異，八十七年十月九日
    該投遞士在西港鄉○○街處發現丙○○而報警查獲，並經警查扣得丙○○以其所
    得贓款購置之金項鍊一條、金戒指一只、車號ＴＪ—五四二六號自小客車一輛及
    其隨身攜帶之金融卡二張、犯罪所得現金新台幣（下同）三百元；另經警自甲○○處查扣得其以贓款所購得之金飾一批（金龍金飾一只、金手鐲四只、金元寶一
    只、金手鍊二條、金項鍊五條、金戒指七只及金墜子一只）、皮帶二條、呼叫器
    一個、照相機一台、打火機一個、信用卡二張及犯罪所得一萬五千六百元等物。
二、案經乙○○、蘇一德、李崑山訴由台南縣警察局佳里分局移送台灣台南地方法院
    檢察署檢察官偵查起訴。
      理      由
一、右揭事實業據被告丙○○於警訊及偵審中、被告甲○○於警訊及偵查中供承不諱
    ，核與被害人乙○○、高衛民、蘇一德、翁勝彬、李崑山等人陳述被冒刷金額相
    符，並有中國信託商業銀行綜合資料查詢表、持卡人關係戶查詢表、歷史帳單彙
    總查詢表、掛號郵件查單、花旗銀行月結單、簽帳單等件在卷可稽，事證至為明
    確，被告犯行應堪認定。
二、被告甲○○於審理中辯稱：伊為為重度智殘人士，有「身心障礙手冊」可稽，其
    智慮既有問題，如何與共同被告丙○○共同罹犯本件智慧型犯罪？扣案金飾係伊
    姊姊留給伊的，銀行帳戶則係丙○○帶伊去辦的，開戶資料伊都沒有簽名云云。
二、經查
(一)右揭事實除據被告甲○○於警、偵訊中供承不諱外，同案被告丙○○於警、偵訊
    中亦供承被告甲○○確有參與刷卡事實，被告甲○○亦供承扣案之金飾、照相機
    、呼叫器、銀行存款及丙○○所買之自用小客車、金飾等均係以盜刷信用卡所得
    購買者；復供稱：「（你們持卡到全新服裝行是否持卡換取現金？）刷一萬元實
    拿八千，沒有實際購物，全新服裝行和台新服裝是同一家，地址在永康市○○路
    ，是我朋友綽號「阿吉」告訴我該處可以這樣刷的。」等語，如被告甲○○未參
    與盜刷信用卡等部分行為，何以知道本案信用卡確有在「全新服裝行」刷卡使用
    ？被告雖請求鑑定「蘇一德」「翁勝彬」之簽帳字跡與「甲○○」字跡，雖因無
    相關字跡，無法比對 (法務部調查局八十九年六月十三日八九陸二字第八九○四
    一四二四號函），惟依上開說明，已足認定被告甲○○有參與刷卡之事實，核無
    再鑑定必要。另被告請求傳訊特約商店人員作證被告有無盜刷之行為，因時日已
    久，難以發現真實，此項請求，亦無必要。
(二)被告甲○○所辯：伊是重度智殘不會開戶簽名云云，惟經原審向玉山銀行查詢結
    果，該銀行客戶辦理開戶，所填寫之開戶資料必須本人親自簽名，有該銀行八十
    八年十一月十日玉台南字第八八○○七七○號函可稽，此外原審法院經向玉山銀
    行永康分行調閱被告印鑑卡比對其上簽名與筆錄上被告之簽名相同，有該行八十
    八年十二月二十一日玉永康（存）字第八八○○八二八號函所附甲○○印鑑卡影
    本可參。被告既然開戶時能親自簽名，自可在信用卡簽帳單上簽名，應無疑義。
(三)另被告甲○○辯稱金飾係伊姊姊所贈，惟被告並無法提供伊姊姊之資料以供調查
    ，亦無法請伊姊姊到庭為伊作證，顯與常情不符？
(四)末查，被告甲○○雖提出「身心障礙手冊」證明其為重度智障之人，但被告甲○○於原審及本院審理中對訊問事項均能應答自如，且被告既能刷卡詐騙商家，又
    懂得將犯罪所得現金購買大批金飾，足徵被告犯罪時亦無精神喪失或精神耗弱情
    事。
綜上所述，被告嗣後所辯無非飾卸之詞，不足採信。本件事證已臻明確，被告甲○○
犯行，亦堪認定，應依法論科。
三、核被告二人所為，均係犯刑法第二百十六條、第二百十條、第二百十七條第一項
    、第三百二十條第一項、第三百三十九條第一項之罪。被告丙○○、甲○○、陳
    正雄及綽號「小李」、「小黑」等五人就上開犯行，互有犯意之聯絡及行為之分
    擔，均為共同正犯。被告於簽單上偽造被害人黃中杰等五人署押之行為，係證明
    其向該商店購買物品及金額，屬偽造私文書之部分行為，而其偽造後復持以行使
    ，偽造私文書之低度行為為行使之高度行為所吸收，均不另論罪。被告等多次竊
    盜、行使偽造私文書、偽造印章及詐欺取財犯行，時間緊接，所犯構成要件亦復
    相同，顯均係基於概括犯意反覆為之，均應依連續犯規定論以一罪，並均依法加
    重其刑。又被告竊取被害人信用卡資料，偽刻被害人印章，復持冒領之信用卡刷
    卡行使偽造私文書向商店詐款取財，所犯上開各罪間，有方法結果之牽連關係，
    應從一重按行使偽造私文書罪處斷。另起訴書雖漏未論引刑法第二百十七條第一
    項、第三百二十條第一項條文，惟事實欄及附表犯罪方式中既已載及此部分犯罪
    事實，且此部分與行使偽造私文書部分又有牽連犯關係，本院自得加以審究，併
    予敘明。原審以被告進雄、甲○○事證明確，因予適用刑法第二十八條、第五十
    六條、二百十六條、第二百十條、第二百十七條第一項、第三百二十條第一項、
    第三百三十九條第一項、第五十五條、第三十八條第一項第三款、第二百十九條
    ，罰金罰鍰提高標準條例第一條前段規定，並分別審酌被告之品性、犯罪動機、
    目的、手段、所生危害及犯罪後之態度等一切情狀，量處被告丙○○有期徒刑一
    年、被告甲○○有期徒刑八月，以資懲儆。另偽造之乙○○、黃中杰、何慧敏、
    高衛民、蘇一德、翁勝彬及李崑山印章各一顆，雖未扣案，仍應宣告沒收；簽帳
    單（係複寫一式三聯）上偽造之「黃中杰」署押四十二枚、偽造之「高衛民」署
    押二十七枚、偽造之「蘇一德」署押十五枚、偽造之「翁勝彬」署押三十枚、偽
    造之「李崑山」署押十二枚均沒收；再扣案被告丙○○所有新台幣三百元、甲○○所有新台幣一萬五千六百元均為被告犯罪所得，業經甲○○於偵查中供承在卷
    ，併宣告沒收。此外扣案之金飾、汽車、皮帶、呼叫器、照相機、打火機等物非
    犯罪直接所得；冒領信用卡四張，則非被告所有，均不諭知沒收。本院經核原判
    決認事用法，並無違誤，量刑亦稱妥適。被告上訴意旨，指摘原判決不當，非有
    理由，應予駁回。
四、公訴意旨另以：被告等五人共計冒領得信用卡約四十張，詐得款項約六百萬元云
    云。按犯罪事實應依證據認定之，無證據不得推定其犯罪事實，刑事訴訟法第一
    百五十四條定有明文。經查除被告於警訊中自白上述情形外，對於是否尚有其他
    被害人及盜刷之商家、金額以及使用何家銀行信用卡等項，公訴人均未曾舉證以
    實其說。而被告之自白，不得作為有罪判決之唯一證據，仍應調查其他必要之證
    據，以察其是否與事實相符，刑事訴訟法第一百五十六條第二項復定有明文，自
    難僅憑被告警訊中之自白，即認被告等尚犯有上述犯行。原應就該部分判決無罪
    ，惟因公訴人既認該部分與前揭論罪科刑部分具連續犯，為裁判上一罪關係，本
    院爰就該部分不另為無罪諭知，附予敘明。
五、併辦意旨略以：被告丙○○於八十九年一月二十七日在高雄市前金區○○○○○
    路口，為警查獲被告以新台幣一萬五千元所購買偽造張光輝身分證及中國信託信
    用卡，被告亦自承於八十九年一月二十六日曾持該信用卡至台南市○○路一家小
    吃部刷卡消費二萬元，因認被告丙○○涉有連續詐欺取財罪嫌云云。但查本件被
    告丙○○犯罪時間在八十七年九、十月間，移送併案犯罪時間則在八十九年一月
    二十七日，時間相隔一年半，顯非基於概括之犯意所為，且犯罪構成要件亦非相
    同，難認具有裁判上一罪關係，應退還由原檢察官偵辦。
據上論結，應依刑事訴訟法第三百六十八條，判決如主文。
本案經檢察官楊治宇到庭執行職務。
中    華    民    國      八十九      年      十      月      十二      日
                                  臺灣高等法院臺南分院刑事第五庭
                  審判長法官  茆    臺    雲
                                            法官  蔡    長    林
                                            法官  曾    平    杉
右正本證明與原本無異。
如不服本判決，應於判決送達後十日內向本院提出上訴狀，其未敘述理由者並應於提
出上訴狀後十日內向本院補提理由書（應附繕本)。
                                      法院書記官  黃    全    忠
中    華    民    國      八十九      年      十      月      十六      日
附錄法條：
刑法第二百十六條：行使第二百十條至第二百十五條之文書者，依偽造、變造文書或
                  登載不實事項或使登載不實事項之規定處斷。
刑法第二百十條：偽造、變造私文書，足以生損害於公眾或他人者，處五年以下有期
                徒刑。
刑法第三百二十條第一項：意圖為自己或第三人不法之所有，而竊取他人之動產者，
                        為竊盜罪，處五年以下有期徒刑、拘役或五百元以下罰金
                        。
刑法第三百三十九條第一項：意圖為自己或第三人不法之所有，以詐術使人將本人或
                          第三人之物交付者，處五年以下有期徒刑、拘役或科或
                          併科一千元以下罰金。
刑法第二百十七條第一項：偽造印章、印文或署押，足以生損害於公眾或他人者，處
                        三年以下有期徒刑。
附表：
┌─┬────┬────┬─────────┬───┬────┬────┐
│編│        │        │  犯罪方式、手法  │      │被 詐 刷│        │
│  │嫌 疑 人│犯罪時間│                  │被害人│        │備    考│
│號│        │        │  及    分    工  │      │金    額│        │
├─┼────┼────┼─────────┼───┼────┼────┤
│  │陳 正 雄│        │由嫌犯陳正雄負責到│      │        │        │
│  │丙 ○ ○│八十七年│被害人住處信箱竊得│乙○○│新臺幣捌│以黃中杰│
│１│甲 ○ ○│六月至十│信用卡帳單資料後，│      │拾肆萬玖│名義冒刷│
│  │綽號小李│月間    │由陳正雄與嫌犯黃進│黃中杰│佰貳拾元│十四筆  │
│  │綽號小黑│        │雄向電信局查號台查│      │        │        │
├─┼────┼────┤詢得知被害人電話，├───┼────┼────┤
│  │        │        │打電話給被害人謊稱│      │        │        │
│  │        │        │是銀行關係企業，公│      │        │        │
│２│同    右│同    右│司舉辦信用卡抽獎活│何慧敏│尚未發現│        │
│  │        │        │動已中獎，需核對相│      │        │        │
│  │        │        │關身分資料等之方式│      │        │        │
│  │        │        │，騙取被害人出生年│      │        │        │
└─┴────┴────┴─────────┴───┴────┴────┘
┌─┬────┬────┬─────────┬───┬────┬────┐
│  │        │        │月日、身分證字號及│      │        │        │
│  │        │        │卡號，再假借被害人│      │新臺幣肆│        │
│３│同    右│同    右│之名義向發卡銀行掛│高衛民│拾壹萬壹│冒刷九筆│
│  │  │        │失，並變更地址補發│      │仟伍佰參│        │
│  │        │        │新卡，陳、黃二嫌再│      │拾元    │        │
├─┼────┼────┤依郵局補發新卡之地├───┼────┼────┤
│  │        │        │址，持偽刻被害人之│      │        │        │
│  │        │        │印章前往等候郵差取│      │新臺幣貳│        │
│４│同    右│同    右│得銀行所寄出之信用│蘇一德│拾伍萬壹│冒刷五筆│
│  │        │        │卡掛號信後，冒領取│      │仟陸佰元│        │
│  │        │        │得信用卡，再由陳嫌│      │        │        │
├─┼────┼────┤負責分配給丙○○、├───┼────┼────┤
│  │        │        │甲○○、綽號小李、│      │        │        │
│  │        │        │小黑，渠等嫌犯輪流│      │新臺幣貳│        │
│５│同    右│同    右│到商家詐刷現金後交│翁勝彬│拾玖萬玖│冒刷十筆│
│  │        │        │由陳嫌朋分花用。  │      │仟玖佰玖│        │
│  │        │        │                  │    │拾元    │        │
└─┴────┴────┴─────────┴───┴────┴────┘
┌─┬────┬────┬─────────┬───┬────┬────┐
│  │        │        │                  │      │        │        │
│  │        │        │                  │      │新臺幣參│        │
│６│同    右│同    右│                  │李崑山│拾萬肆仟│冒刷四筆│
│  │        │        │                  │      │元      │        │
│  │        │        │                  │      │        │        │
└─┴────┴────┴─────────┴───┴────┴────┘


司法院資訊處製作；財團法人民間司法改革基金會備份。
